【裁判字號】    98,交抗,2231
【裁判日期】    981001
【裁判案由】    違反道路交通管理處罰條例
【裁判全文】
臺灣高等法院交通事件裁定            98年度交抗字第2231號
抗  告  人
即受處分人  甲○○
上列抗告人即受處分人因違反道路交通管理處罰條例案件，不服
臺灣士林地方法院中華民國98年8 月26日所為裁定（98年度交聲
字第806 號），提起抗告，本院裁定如下：
    主  文
抗告駁回。
    理  由
一、原處分意旨略以：抗告人即受處分人甲○○（簡稱抗告人）
    於民國98年5 月28日6 時50分許，駕駛車號4991-QN 號自用
    小客車（簡稱系爭車輛），在臺北市○○街、詔安街處，經
    警當場舉發其有汽車駕駛人酒精濃度（酒測值為0.44MG/L）
    超過規定標準之違規，依道路交通管理處罰條例第35條第1
    項第1 款規定，處抗告人罰鍰新台幣（下同）34,500元，並
    吊扣駕駛執照1 年及依同條例第24條規定施以道路交通安全
    講習。
二、抗告意旨略以：警員到場處理時，抗告人在車上睡覺，警員
    並未當場目擊或攔停抗告人有酒後駕車之違規情形，抗告人
    係酒後步行至車上睡覺云云。
三、經查：
  (一)按汽車駕駛人飲用酒類或其他類似物後其吐氣所含酒精濃度
    超過每公升0.25毫克或血液中酒精濃度超過百分之0.05以上
    者，不得駕車；汽車駕駛人，駕駛汽車經測試檢定酒精濃度
    超過規定標準者，處新臺幣15,000元以上60,000元以下罰鍰
    ，並當場移置保管其車輛及吊扣其駕駛執照1 年，及應接受
    道路交通安全講習，道路交通安全規則第114 條第2 款、道
    路交通管理處罰條例第35條第1 項第1 款、第24條第1 項第
    2 款分別定有明文。
  (二)本件抗告人於上開時地，為警查獲其酒精濃度（酒測值為0.
    44MG/L）超過規定標準之違規，此有臺北市政府警察局98年
    5 月28日北市警交字第AEX508983 號舉發違反道路交通管理
    事件通知單、酒精測試值單據各1 紙附卷可稽（見原審卷第
    7 頁、第8 頁），抗告人辯稱其係酒後步行至車上睡覺，並
    無酒後駕駛之違規行為云云。惟查，證人即舉發本件違規之
    臺北市政府警察局中正第二分局泉州街派出所員警乙○○於
    原審到庭具結證稱：「（問：本案是否是你取締？）是。」
    、「（問：你當時為何會到現場？）我們約6 點半接獲派出
    所無線電通知，表示泉州街與詔安街口，有1 台車停在紅綠
    燈下，我先把機車停在車子前面，我摸車子引擎蓋，引擎蓋
    還是熱的，我判斷應該是熄火沒有多久，當時我就靠近駕駛
    座，駕駛（即抗告人）坐在駕駛座睡著，雙手有碰觸方向盤
    ，但不是握得很緊，車窗打開，所以我有聞到一股濃烈的酒
    味，車內沒有開燈，車子大燈也沒有開，引擎也沒有發動，
    我把駕駛叫醒，我就問他，你不可能是把車子推到紅綠燈下
    睡著，駕駛就表示抱歉，我就請駕駛出示身分證件，駕駛表
    示他和朋友喝完酒，不勝酒力，停在紅綠燈下睡著，駕駛沒
    有跟我表示他何時喝完酒。」、「（問：今日你提出的照片
    ，是否是現場拍攝的？）是，這是當時停車的位置。」、「
    （問：當時車子有無移動過？）沒有。」、「（問：受處分
    人當時確實有跟你說，他在朋友家，喝完酒後，開車到該路
    口，因不勝酒力而睡著這段話？）當時我問他，他確實有這
    樣說，我當時認為他很配合，他表示他現在把車移到路旁，
    我拒絕受處分人開車，但我要求他10分鐘內請朋友把車移走
    ，不要妨害交通，約15分鐘後，我請同事拿酒測器過來支援
    ，我通知同事後，受處分人才請人把車移開，我表示已經超
    過時間，所以我要求酒測，但現場受處分人沒有表示他沒有
    酒後駕車，支援同事來，他也沒有表示他沒有酒後駕車，並
    配合酒測，酒測完7 點多，我們在酒測現場都有錄音錄影，
    受處分人酒測完，我與同事離開，交由支援的同事處理。」
    、「（問：受處分人停車的地點是什麼街？）詔安街。」、
    「（問：該巷道是否是雙巷道？）是。」、「（問：受處分
    人的車停在斑馬線上，其他車輛有無辦法進出？）只能容1
    部車進出。」、「（問：你們當時為何前往取締？）因為民
    眾報案，所以派出所通知我們，表示有1 部車停在紅綠燈下
    的斑馬線上。」等語（見原審卷第25頁至第27頁、第31頁）
    。是本件係因系爭車輛停放位置妨礙交通，遭民眾檢舉，警
    員乙○○到場後，發現抗告人坐在駕駛座上睡著，雙手有碰
    觸方向盤，且經觸摸系爭車輛之引擎蓋還是熱的，復經酒測
    ，抗告人酒測值達0.44MG/L，已超過規定標準，因認抗告人
    有酒後駕車之違規行為而掣單舉發。
  (三)交通警員掣單舉發違反道路交通管理處罰條例所列之違規事
    實，本質上為行政處分，係公務員基於職務上權力，依法就
    特定之具體事件所為具有公法上效果之單方行政行為，基於
    公務員為公法上行為具有公信力之原則，該行政行為當可被
    推定為真正，其據以依法處分之事實認定亦為正確無誤，此
    公信原則，乃立法者賦予行政機關制定違反道路交通事件統
    一裁罰標準及處理細則，使執勤警員得當機處分，以維護交
    通秩序、安全之行政目的，否則透過公權力行為即時維護交
    通秩序之行政目的將難以達成。本件抗告人既未就執勤員警
    之舉發提出積極證據證明其有發生錯誤之情形，法院亦查無
    任何證據足資證明上開證人有捏造事實違法取締之情事，則
    執勤警員本其維護交通秩序、安全職責所為之舉發，自應受
    到合法、正確之推定。證人對抗告人之違規情形與舉發經過
    既已於原審到庭結證如上，且證人身為執法人員，與抗告人
    既素不相識，亦無任何宿怨仇隙，衡情應無甘冒偽證罪刑責
    風險而設詞構陷抗告人之理。況依證人乙○○庭呈抗告人所
    不爭執之現場照片（見原審卷第33頁）觀之，系爭車輛查獲
    當時係斜停在路口之行人穿越道線上，並未靠路邊停放，影
    響人車通行，且容易發生碰撞危險，顯非一般正常之停車方
    式，若果被告係酒後步行至車上睡覺，應會將車輛靠路邊停
    放妥當，再上車睡覺，以避免來車擦、碰撞而發生危險，始
    為合理，抗告人前開所辯，顯係卸責之詞，不足採信。
四、原審認原處分機關依據道路交通管理處罰條例第35條第1 項
    第1款及第24條第2款之規定，裁處罰鍰34,500元，並吊扣駕
    駛執照1 年及施以道路交通安全講習，於法有據，而駁回抗
    告人異議之聲明，經核並無違誤。抗告人猶執前詞，任意指
    摘原裁定不當，難認為可採，其抗告為無理由，應予駁回。
據上論結，應依道路交通案件處理辦法第26條，刑事訴訟法第41
2條，裁定如主文。
中    華    民    國    98    年    10    月    1     日
                  刑事第十九庭審判長法  官  鄧振球
                                    法  官  彭幸鳴
                                    法  官  彭政章
以上正本證明與原本無異。
不得再抗告。
                                    書記官  杜宜寧
中    華    民    國    98    年    10    月    1     日


司法院資訊處製作；財團法人民間司法改革基金會備份。
